【裁判字號】    98,上易,454
【裁判日期】    980930
【裁判案由】    竊盜
【裁判全文】
臺灣高等法院臺南分院刑事判決         98年度上易字第454號
上  訴  人  臺灣臺南地方法院檢察署檢察官
被      告  丙○○
                    （另案於台灣台南監獄執行中）
上列上訴人因被告竊盜案件，不服臺灣臺南地方法院98年度易字
第132號中華民國98年3月6日第一審判決（起訴案號：臺灣台南
地方法院檢察署97年度偵字第7732號），提起上訴，本院判決如
下：
    主  文
上訴駁回。
    理  由
一、公訴意旨略以：丙○○意圖為自己不法之所有，分別於(一)民
    國95年7月31日下午7時10分許，在桃園市○○路與慈文路之
    交岔路口處，見丁○○所有之車牌號碼QG7－656號輕型機車
    停放於該處，即趁無人注意之際，以不詳之方式打開上開機
    車置物箱，竊取丁○○所有，放置於該處之黑色手提包1只
    【內有國民身分證1張、全民健康保險卡1張、行車駕駛執照
    1張、機車強制責任保險卡1張、中國信託商業銀行信用卡1
    張、玉山商業銀行信用卡1張、中國信託商業銀行金融卡1張
    、郵局金融卡1張、相片2幀及印章1個等物（起訴書誤載失
    竊物品中尚有現金1,000元）】，得手後離去。(二)復於同年8
    月1日上午6時許，在桃園市○○路391號前，見楊偉志所有
    ，現為其母戊○○所使用之車牌號碼IAJ－525號（起訴書誤
    載為JAJ-525號）重型機車停放於該處，遂以不詳之方式，
    發動前開車輛而竊取之，得手後供己代步使用。嗣於同年8
    月1日上午8時50分許，丙○○駕駛上開戊○○所失竊之機車
    搭載不知情之甲○○（查獲時冒用「乙○○」之名義應訊，
    所涉偽造文書部分，經臺灣高等法院花蓮分院以96年度上訴
    字第201號判處有期徒刑5月確定；至於所涉竊盜部分，另經
    臺灣臺東地方法院檢察署檢察官以96年度偵字第2172號為不
    起訴處分確定），途經桃園市○○路與同德二街交岔路口時
    ，為警攔查，惟丙○○則乘隙逃逸。嗣於同日上午9時10分
    許，由甲○○帶同員警前往桃園市○○路721號丙○○所投
    宿之「真善美汽車旅館」208室內，扣得丁○○所失竊之黑
    色手提包1只、全民健康保險卡1張、行車執照1張（起訴書
    誤載為行車駕駛執照）、機車強制責任保險卡1張、相片2幀
    及印章1個等物，而循線查悉上情。因認被告涉犯刑法第320
    條第1項之竊盜罪嫌等語。
二、按被告未經審判證明有罪確定前，推定其為無罪；又犯罪事
    實應依證據認定之，無證據不得認定犯罪事實，刑事訴訟法
    第154條第1項、第2項定有明文。次按不能證明被告犯罪者
    ，應諭知無罪之判決，同法第301條第1項亦有明文。再者事
    實之認定，應憑證據，如未能發現相當證據，或證據不足以
    證明，自不能以推測或擬制之方法以為裁判基礎（最高法院
    40年台上字第86號判例參照）。而所謂證據，係指足以證明
    被告有犯罪行為之積極證據而言，該項證據須適於為被告犯
    罪之證明者，始得採為斷罪之資料（最高法院69年台上字第
    4913號判例參照）。茍積極證據不足為不利於被告事實之認
    定時，即應為有利於被告之認定，更不必有何有利之證據（
    最高法院30年上字第816號判例參照）。
三、公訴意旨認被告丙○○涉有竊盜罪嫌，無非係以證人甲○○
    、丁○○、戊○○、呂榮崇之證述，及扣押物品目錄表、扣
    押物品一覽表、車輛協尋證明單、車輛尋獲證明單、車輛車
    牌失竊作業─查獲車輛認可資料、贓物認領保管單、贓物領
    據、公共場所暨公共得出入場所現場（臨檢）紀錄表、桃園
    縣政府警察局桃園分局同安派出所查訪表、旅客登記簿各1
    紙為據。訊據被告丙○○堅決否認有何竊盜之犯行，辯稱：
    伊未竊取丁○○之物品，但是曾經將身分證件交付不詳人士
    辦理信用貸款，對方一直未歸還，可能遭人冒用身分資料投
    宿旅館，至於甲○○的證詞是他自己要推卸責任等語。
四、經查：
  (一)被害人丁○○於上開時、地失竊黑色手提包1只（內有國民
    身分證1張、全民健康保險卡1張、行車執照1張、機車強制
    責任保險卡1張、中國信託商業銀行信用卡1張、玉山商業銀
    行信用卡1張、中國信託商業銀行金融卡1張、郵局金融卡1
    張、相片2幀及印章1個等物）；被害人戊○○亦於上開時、
    地失竊車號IAJ－525號重型機車1輛等情，業據被害人丁○○、戊○○分別於警詢及偵查中陳述綦詳，並有扣押物品目
    錄表、扣押物品一覽表、車輛協尋證明單、車輛尋獲證明單
    、車輛車牌失竊作業─查獲車輛認可資料、贓物認領保管單
    、贓物領據各一紙附卷可稽。
  (二)綽號「龍兄」者即為被告丙○○：
    1.綽號「龍兄」者於95年8月1日上午8時50分駕駛被害人戊○○於同日所失竊之車號IAJ－525號重型機車，搭載證人
      甲○○，行經桃園市○○路與同德二街口時，經桃園縣政
      府警察局桃園分局龍安派出所員警呂榮崇攔檢盤查，過程
      中綽號「龍兄」者趁隙逃逸等情，業據證人甲○○於警訊
      、偵查中供述在卷可按（桃園地檢署95年度偵字第17123
      號卷第7-9頁、台東地檢署96年度偵字第2172號卷第16頁
      參照），核與證人即桃園縣政府警察局桃園分局龍安派出
      所警員呂榮崇於偵查中所證情節相符（桃園地檢署96年度
      偵字第3188號卷第16-17頁參照），並有桃園縣政府警察
      局桃園分局解送人犯報告書1份在卷可稽（桃園地檢署95
      年度偵字第17123號卷第5頁）。
    2.次查，證人甲○○經警方查獲後，帶同警方前往桃園市○○路721號「真善美汽車旅館」208室內，起出被害人丁○○所失竊之黑色手提包1只、全民健康保險卡1張、行車執
      照1張、機車強制責任保險卡1張、相片2幀及印章1個等物
      。另經警方訪查上開汽車旅館人員袁三梅，查知208室登
      記住宿者為「丙○○」（52年7月20日生，身分證統一編
      號：Ｚ000000000號）等情，有贓物領據、公共場所暨公共
      得出入場所現場臨檢紀錄表影本、派出所查訪表、旅客登
      記簿、現場照片在卷可稽（桃園地檢署95年度偵字第1712
      3號卷第51-57頁參照）。
    3.證人甲○○於警訊中明確指認被告丙○○即為騎乘上開車
      號贓車搭載伊之綽號「龍兄」之人（桃園地檢署95年度偵
      字第17123號卷第12頁、30頁）。於偵查庭及本院審理時
      出庭作證，對於當庭之被告是否就是綽號「龍兄」之人，
      仍為「很像，當時他留長髮。」（台東地檢署96年度偵字
      第2172號卷第22頁）「很像，他以前比較胖，現在比較瘦
      」（本院卷第60頁）等陳述。另證人江旗揚於偵查中亦證
      稱：「我不知道龍兄的真實姓名，應該就是剛才提示給我
      看照片上的人。丙○○是甲○○的朋友，我只是跟甲○○
      一起過去桃園找他」（台東地檢署96年度偵字第2172號卷
      第51頁）。攔檢盤查綽號「龍兄」之員警呂榮崇於偵查中
      亦證稱：「當時有盤查兩名男子，但不記得駕車男子的姓
      名，庭上的被告神似該駕車男子，身高、體型、年紀、輪
      廓都符合」等語（臺南地檢署97年度偵字第7732號卷第13
      頁）。依上開證人證詞分析，無論是證人江旗揚或員警呂
      榮崇，在與綽號「龍兄」者見面當時，證人甲○○均在場
      。而證人甲○○即明確指認綽號「龍兄」者即為被告丙○○。證人甲○○帶同警方前往汽車旅館查證結果，投宿20
      8室者確為丙○○，登記姓名、年籍與被告均相符合。被
      告卻辯稱伊身分證交予屏東不詳姓名之人辦理信用貸款，
      迄今未還云云，對於遲未取回其重要之身分證件，非但未
      報案處理，亦未向戶政機關辦理遺失補發，顯然與常情不
      合，自不足採。被告丙○○既未能合理解釋身分證件委託
      何人辦理何事等重要事項，顯然有意隱瞞身分證件仍在其
      保管當中之事實。證人甲○○指稱上開汽車旅館208號房
      為被告丙○○所承租，騎乘贓車者為被告丙○○等語，應
      與事實相符，而堪採信。另警方亦自被告丙○○承租之房
      間內起出被害人丁○○所失竊之贓物，足認被告丙○○確
      涉有竊盜嫌疑。
  (三)上開被害人游寶貴、戊○○所失竊物品，並非甲○○所竊：
    1.證人甲○○於同年8月1日上午8時50分許，為警盤查當時
      ，冒用堂兄「乙○○」之名義應訊，涉犯偽造文書罪行部
      分，業經臺灣高等法院花蓮分院判處有期徒刑5月確定等
      情，有臺灣花蓮地方法院96年度訴字第69號及臺灣高等法
      院花蓮分院96年度上訴字第201號刑事判決各1份在卷可稽
      。另證人甲○○因竊盜案，經臺灣花蓮地方法院檢察署於
      95年5月16日以95年花檢貴執緝字第413號發布通緝，迄95
      年8月29日始撤銷通緝等情，亦有臺灣高等法院通緝紀錄
      表1紙在卷可憑。證人甲○○於警方盤查當時，確在通緝
      當中無疑。故證人甲○○於本院審理時證稱：我用哥哥（
      應係堂兄）乙○○名義應訊，是因為當時我在通緝中等語
      （本院卷第62頁），與事實相符，應堪採信。
    2.倘證人甲○○確實竊取上開戊○○失竊之贓車，於警方盤
      查當時，竟冒用堂兄乙○○名義應訊，乙○○勢須面對司
      法調查程序，甲○○此舉，無異陷堂兄於罪。倘甲○○與
      乙○○堂兄弟間並無仇隙，卻故意冒用乙○○名義應訊，
      陷害乙○○，與常情並不相合。證人甲○○於本院證稱：
      我並不是因為竊取機車，怕被發現，所以才冒用乙○○的
      名義，而是因為當時我在通緝中等語（本院卷第62頁），
      與經驗法則無違，自堪採信。況證人甲○○為警盤查，冒
      用乙○○名義，主觀上既係為掩飾通緝犯身分，以避免遭
      查知確實身分後逮捕。目的無非是希望能及早脫身，繼續
      回復自由身分。此時，配合警方辦案，協助查證騎乘贓車
      「龍兄」者之確實身分，乃其可以及早脫身之唯一方法。
      倘其虛構事實，明知208號房之丙○○並非騎乘贓車之「
      龍兄」，卻帶同警方前往查證，丙○○倘在場，一經查證
      ，甲○○豈非自曝其行？甲○○既敢帶同警方查往查證，
      足徵其並非竊取機車之人。此外，甲○○所涉竊盜犯行，
      亦經桃園縣政府警察局桃園分局報請臺灣桃園地方法院檢
      察署檢察官呈請臺灣高等法院檢察署檢察長令轉臺灣臺東
      地方法院檢察署偵辦後不起訴，有同署96年度偵字第2172
      號不起訴處分書在卷可憑。足認證人甲○○並非竊取被害
      人戊○○失竊機車之人。
  (四)被告丙○○固涉有竊盜嫌疑，惟乏積極證據證明其有竊盜行
    為：如上所述，被告丙○○經指認確為案發當日騎乘被害人
    戊○○失竊機車之人；真善美汽車旅館208號房亦為被告丙○○所承租，房間內並起出被害人丁○○所失竊之行車執照
    等贓物，被告確涉有竊盜嫌疑。惟上開贓物究係如何而來？
    係丙○○所竊或另有其人？證人甲○○證言，至多僅能證明
    騎乘贓車或承租旅館房間者為被告，但尚不能證明被告丙○○有竊盜犯行。檢察官復未能提出任何足以證明被告丙○○
    犯竊盜罪之積極證據，自不能遽以竊盜罪相繩，應為被告無
    罪判決之諭知。至被告丙○○占有上開贓車或贓物，是否涉
    有贓物罪，既未經起訴，自不在審判範圍，併為敘明。
五、原審審理結果，認被告之犯罪不能證明，因而諭知無罪之判
    決，部分認定雖與本院不同，但結果並無不同。檢察官上訴
    意旨，猶執前詞，指摘原判決不當，為無理由，應予駁回。
據上論結，應依刑事訴訟法第368條，判決如主文。
本案經檢察官劉欽銘到庭執行職務。
中    華    民    國    98    年    9    月     30    日
                  刑事第六庭  審判長法  官  董武全
                                    法  官  賴純慧
                                    法  官  林英志
以上正本證明與原本無異。
不得上訴。
                                    書記官  魏安里
中    華    民    國    98    年    9     月    30    日


司法院資訊處製作；財團法人民間司法改革基金會備份。
